【裁判字號】    90,易,433
【裁判日期】    900412
【裁判案由】    違反醫師法
【裁判全文】
臺灣彰化地方法院刑事判決                            九十年度易字第四三三號
    公  訴  人  臺灣彰化地方法院檢察署檢察官
    被      告  甲○○
右列被告因違反醫師法案件經檢察官提起公訴（八十九年度偵字第六八四九號），本
院判決如左：
        主  文
甲○○未取得合法醫師資格，擅自執行醫療業務，處有期徒刑壹年參月。緩刑肆年。
扣案之頭皮針筒及二五ＭＬ注射針筒各壹箱均沒收。
        事  實
一、甲○○係彰化縣大村鄉新興村新興巷二號順凱西藥房之負責人，其明知未取得合
    法醫師資格，不得執行醫療業務，竟自民國八十五年五月間起，在上開處所，多
    次為前來就診之不特定病患打針治病，並開具內服藥供病患服用，擅自執行醫療
    業務。嗣於八十九年九月八日上午十一時許，為警持搜索票前往上址搜索時查獲
    ，並扣得其所使用之頭皮針筒及二五ＭＬ注射針筒各一箱。
二、案經彰化縣警察局員林分局報請台灣彰化地方法院檢察署檢察官偵查起訴。
        理  由
一、訊據被告甲○○固坦承有包藥給病人，惟矢口否認有違反醫師法第二十八條之犯
    行，辯稱：伊係以賣藥為主要業務，因鄉下民眾就醫不便，伊僅偶爾包內服藥給
    病人，但伊並無為病人打針及執行醫師業務云云。按所謂「醫療行為」，係指凡
    以治療、矯正或預防人體疾病、傷害、殘缺為目的，所為之診察、診斷及治療，
    或基於診察、診斷結果，以治療為目的，所為之處方、用藥、施術或處置等行為
    之全部或一部均屬之；又醫療業務係指以醫療行為為職業者而言，不問是主要業
    務或附屬業務，凡職業上予以機會，為非特定多數人之醫療行為均屬之，此業據
    行政院衛生署七十四年四月二十六日衛署醫字第五二七四五四號、七十四年八月
    三十日衛署醫字第五四八八一二號函釋明確。經查，被告確有聽病人訴說症狀而
    幫人配藥及打針之醫療行為，業據其於八十九年九月八日檢察官偵訊時供明在卷
    （見該偵查卷宗第六頁、第七頁），並有現場照片三張在卷可資佐證，是以被告
    所為即係從事前述醫療行為，又其未取得合法之醫師資格，且藉開設西藥房之便
    ，反覆為不特定之多數人實施治療，復有開具內服藥及注射之情形，足徵其有以
    此為業務之意思，自屬該當醫師法第二十八條第一項前段罪之構成要件，被告所
    辯顯係事後飾卸之詞，不足採信，此外復有其所使用之頭皮針筒及二五ＭＬ注射
    針筒各一箱扣案可稽，是以本件事證已臻明確，被告犯行堪予認定。
二、核被告所為，係犯醫師法第二十八條第一項前段之未取得合法醫師資格擅自執行
    醫療業務罪。又所謂業務，係指行為人以反覆執行同種行為為目的之社會活動，
    其本質即為連續行為，其刑度已在立法考量範圍內，在成立業務犯之際，自無須
    再論以連續犯。爰審酌被告之素行、犯罪之動機、手段、所生危害、從事之期間
    與規模，及犯罪後之態度等一切情狀，量處如主文所示之刑。又被告前未曾受有
    期徒刑以上刑之宣告，此有台灣彰化地方法院檢察署刑案資料查註紀錄表在卷可
    稽，經此教訓，當知警惕，應無再犯之虞，本件所宣告之刑本院認以暫不執行為
    適當，爰併為緩刑之宣告，以啟自新。又扣案之頭皮針筒及二五ＭＬ注射針筒各
    一箱，係被告實施醫療業務行為所使用之器械，爰依醫師法第二十八條第一項前
    段沒收之。
據上論斷，依刑事訴訟法第二百九十九條第一項前段，醫師法第二十八條第一項前段
，刑法第十一條前段、第七十四條第一款，判決如主文。
本案經檢察官林黛利到庭執行職務。
中      華      民      國    九十      年      四      月     十二     日
                                台灣彰化地方法院刑事第二庭
                                    法      官  石  馨  文
右正本證明與原本無異。
如不服本判決，應於判決送達後十日內，向本院提出上訴狀( 須附繕本 )。
                                    法院書記官  王  振  州
中      華      民      國    九十      年      四      月     十三     日
附論罪科刑法條：
醫師法第二十八條
未取得合法醫師資格，擅自執行醫療業務者，處一年以上三年以下有期徒刑，得併科
新台幣三萬元以上十五萬元以下罰金，其所使用之藥械沒收之。但合於左列情形之一
者，不在此限：
一、在中央衛生主管機關認可之醫院，於醫師指導下實習之國內醫學院、校學生或畢
    業生。
二、在醫療機構於醫師指示下之護士、助產士或其他醫事人員。
三、合於第十一條第一項但書規定者。
四、臨時施行急救者。
犯前項之罪因而致人傷害或死亡者，應依刑法加重其刑至二分之一，並負損害賠償之
責。


司法院資訊處製作；財團法人民間司法改革基金會備份。
